【裁判字號】    97,上,571
【裁判日期】    971223
【裁判案由】    侵權行為損害賠償
【裁判全文】
臺灣高等法院民事判決                   97年度上字第571號
上  訴  人  乙○○
被 上訴 人  甲○○
上列當事人間侵權行為損害賠償事件，上訴人對於中華民國96年
11月16日臺灣新竹地方法院96年度簡附民上字第 1號刑事附帶民
事訴訟判決提起上訴後，經本院刑事庭裁定移送前來，本院於97
年12月 2日言詞辯論終結，判決如下：
    主      文
原判決關於駁回上訴人後開第二項之訴部分廢棄。
被上訴人應給付上訴人新臺幣壹拾萬元及自民國九十七年一月四
日起，至清償日止，按年息百分之五計算之利息。
其餘上訴駁回。
    事實及理由
一、本件上訴人聲明求為判決：(一)原判決廢棄。(二)被上訴人應給
    付上訴人新臺幣（下同）200萬元及自民國（下同）97年1月
    4日起，至清償日止，按年息 5%計算之利息（見本院12頁背
    面、99頁背面及本院附民上字卷70頁）。
    被上訴人未於言詞辯論期日到場，亦未提出書狀作何聲明及
    陳述，核無民事訴訟法第 386條所列各款情形，爰依上訴人
    之聲請，由其一造辯論而為判決（見本院上字卷99頁），合
    先敘明。
二、上訴人起訴主張：訴外人歐東銘藉詞其所經營「綠相庭茶坊
    」店內小姐曾遭伊言詞騷擾，帶同被上訴人，於93年 7月24
    日晚間9時50分，至伊開設位於新竹市○○路93號之「趙家
    飲食店」，欲找伊理論，訴外人歐東銘並持不明兇器刺傷伊
    頭部，致伊受有頭部外傷併頭皮深度撕裂傷之傷害。伊受傷
    後，往屋內跑，被上訴人及訴外人歐東銘見狀，認伊欲前往
    廚房拿刀，即共同基於妨害自由之犯意聯絡，一人一邊將伊
    兩手架住，致伊行動自由遭剝奪長達3、5分鐘之久，直至員
    警鄭孝義前來處理為止，被上訴人自應賠償伊所受非財產上
    損害之慰藉金等情，爰依民法第184條第 1項前段、第185條
    第 1項前段、第195條第1項前段之規定，求為命被上訴人給
    付200萬元並加計法定遲延利息之判決。
三、經查上訴人主張被上訴人於前揭時地，與訴外人歐東銘共同
    將伊兩手架住，致伊行動自由遭剝奪長達3、5分鐘之久之事
    實，業經其提出臺灣新竹地方法院檢察署檢察官95年度偵字
    第6234號聲請簡易判決處刑書、臺灣新竹地方法院96年度竹
    簡字第2號刑事簡易判決為證（見原審卷6至11頁）。且被上
    訴因此所涉及之妨害自由罪責，亦經本院以97年度上訴字第
    193 號刑事判決判處被上訴人拘役30日，減為拘役15日確定
    （見本院卷3、79頁）。 茲被上訴人已受合法通知，卻於言
    詞辯論期日不到場，亦未提出準備書狀爭執，即已視同自認
    （民事訴訟法第280條第3項前段準用同條第 1項規定參照）
    ，自應認上訴人主張之上開事實為真實。
四、按因故意或過失，不法侵害他人之權利者，負損害賠償責任
    ；又數人共同不法侵害他人之權利者，連帶負損害賠償責任
    ；又不法侵害他人之身體、健康、名譽、自由、信用、隱私
    、貞操，或不法侵害其他人格法益而情節重大者，被害人雖
    非財產上之損害，亦得請求賠償相當之金額，民法第 184條
    第1項前段、第185條第1項前段、 第195條第1項前段分別定
    有明文。本件被上訴人故意共同不法侵害上訴人之自由，長
    達3、5分鐘之久，致上訴人心生驚恐，精神上自必感受痛苦
    。爰斟酌上訴人為中國海專畢業，現為趙家飲食店之負責人
    ，96年度之全年度所得總額為11萬9,083元、財產總額有424
    萬5,164元，另有負債約700萬元（見本院卷12、86、88頁）
    ；而被上訴人名下並無任何資產（見本院卷90頁）；及上述
    共同不法侵害情節等一切情狀後，認上訴人所得請求被上訴
    人賠償非財產上損害之慰藉金，應以10萬元為相當；至逾上
    開金額之慰藉金請求，尚屬無據。
五、綜上所述，上訴人本於民法第184條第1項前段、第185條第1
    項前段、第195條第1項前段之規定，請求被上訴人給付10萬
    元及自97年1月4日起（見本院12頁背面、99頁背面及本院附
    民上字卷70頁），至清償日止，按年息5%計算之利息部分，
    自屬應予准許；至逾上開金額之請求，即屬不應准許。從而
    原審就上開應予准許部分，所為上訴人敗訴之判決，尚有未
    洽，上訴論旨指摘原判決此部分不當，求予廢棄改判，為有
    理由，爰由本院予以廢棄改判如主文第 2項所示；就上開不
    應准許部分，所為上訴人敗訴之判決，所持理由雖與本院不
    同，但其結論並無二致，仍應予維持，上訴論旨指摘原判決
    此部分不當，求予廢棄改判，應認為無理由，應予駁回。末
    查，本件係依刑事訴訟法第504條第1項前段移送之事件，依
    同條第 2項規定，免納裁判費，而經移送民事後，亦未徵收
    其他訴訟費用，自毋庸諭知訴訟費用負擔之裁判。
六、至上訴人其餘之攻擊方法及未經援用之證據，經本院斟酌後
    ，認為均不足以影響本判決之結果，自無併予論列之必要；
    又上訴人另主張被上訴人與訴外人歐東銘共同傷害伊之部分
    ，業經本院刑事庭以94年度上易字第1563號刑事判決諭知被
    上訴人無罪確定（見原審卷81、85頁），故該部分未經本院
    刑事庭裁定移送（本院刑事庭僅就被上訴人妨害自由部分移
    送─見本院卷第 2頁），自不屬本件審理範圍；又上訴人於
    結結後具狀聲請再開辯論，要求被上訴人到場，以證明被上
    訴人係預謀殺人云云（見本院卷99之1、99之2頁），惟既與
    本件所應審理之事實無涉，自無必要，併此敘明。
七、據上論結，本件上訴為一部有理由，一部應認為無理由，依
    民事訴訟法第450條、第449條第2項、第463條、第385條第1
    項前段，判決如主文。
中    華    民    國    97    年    12    月    23    日
                  民事第六庭
                      審判長法  官  林鄉誠
                            法  官  許紋華
                            法  官  梁玉芬
正本係照原本作成。
被上訴人不得上訴。
上訴人如不服本判決，應於收受送達後20日內向本院提出上訴書
狀，其未表明上訴理由者，應於提出上訴後20日內向本院補提理
由書狀（均須按他造當事人之人數附繕本）上訴時應提出委任律
師或具有律師資格之人之委任狀；委任有律師資格者，另應附具
律師資格證書及釋明委任人與受任人有民事訴訟法第466條之1第
1項但書或第2項（詳附註）所定關係之釋明文書影本。
中    華    民    國    97    年    12    月    23    日
                            書記官  常淑慧
附註：
民事訴訟法第466條之1（第1項、第2項）：
對於第二審判決上訴，上訴人應委任律師為訴訟代理人。但上訴
人或其他法定代理人具有律師資格者，不在此限。
上訴人之配偶、三親等內之血親、二親等內之姻親，或上訴人為
法人、中央或地方機關時，其所屬專任人員具有律師資格並經法
院認為適當者，亦得為第三審訴訟代理人。


司法院資訊處製作；財團法人民間司法改革基金會備份。
